【裁判字號】    91,訴,1321
【裁判日期】    920721
【裁判案由】    偽造文書等
【裁判全文】
臺灣臺北地方法院刑事判決                        九十一年度訴字第一三二一號
    公  訴  人  臺灣臺北地方法院檢察署檢察官
    被      告  乙○○  男  四.
                甲○○
右列被告等因偽造文書等案件，經檢察官提起公訴（九十一年度偵字第七四二○、一
○二○四號），本院判決如左：
    主  文
乙○○行使偽造私文書，足以生損害於他人，處有期徒刑陸月，如易科罰金，以參佰
元折算壹日；附表一編號二、三所示之偽造「丁○○」署名均沒收。又共同行使變造
私文書，足以生損害於他人，處有期徒刑陸月，如易科罰金，以參佰元折算壹日。應
執行有期徒刑拾壹月，如易科罰金，以參佰元折算壹日；附表一編號二、三所示之偽
造「丁○○」署名均沒收。
甲○○共同行使變造私文書，足以生損害於他人，處有期徒刑伍月，如易科罰金，以
參佰元折算壹日。
    事  實
一、乙○○於民國九十年一月間，因受丁○○委託代購機車，而持有丁○○之國民身
    分證及印章，明知丁○○並未授權其以丁○○名義申請行動電話門號及市內電話
    ，竟為免費撥打電話而意圖為自己不法之所有，未經丁○○同意，於九十年一月
    十二日，至台北市○○路中華電信股份有限公司（下稱中華電信公司）台灣北區
    電信分公司台北南區營運處，擅自持用丁○○之國民
    代理人之名義，於附表一所示之申請書、同意書之新客（用）戶簽章欄、立同意
    書人欄內，接續盜用「丁○○」之印章蓋用附表一所示之印文及偽造附表一所示
    「丁○○」署名，表示新用戶本人「同意照辦」文義；再由乙○○以丁○○代理
    人自居，在代理人欄書寫自己姓名，用以偽造附表一所示之申請書及同意書，行
    使交付中華電信公司台北南區營運處承辦人，申請0000000000號行動
    電話，及裝設（○二）00000000號市內電話，使中華電信公司陷於錯誤
    交付ＳＩＭ卡予乙○○。乙○○並基於概括犯意，多次撥打上述電話使用；使中
    華電信公司陷於錯誤，誤以為係申請名義人撥打上開電話，而陸續提供行動電話
    及市內電話通信服務，足以生損害於丁○○及中華電信公司電信服務管理之正確
    性。乙○○因而享有相當於新台幣（下同）四千六百八十一元之行動電話通信費
    用及相當於七千四百零一元市內電話通信費用之免費通話不法利益。嗣於九十年
    九月間，因丁○○另向中華電信公司申辦電話遭拒，始悉乙○○假冒其名義申請
    上述電話使用之事。
二、甲○○曾因妨害風化案件經台灣板橋地方法院於九十年九月二十五日判處有期徒
    刑一年二月，緩刑三年，仍不知悔改；復於緩刑期間與乙○○基於犯意聯絡，二
    人均明知依其等與原往來銀行之往來情形，未必能符合玉山商業銀行股份有限公
    司（下稱玉山銀行）小額信用貸款之放貸條件，竟為圖順利向銀行貸款作為二人
    合資經營洗衣店之資金（尚無從證明自始有不欲還款之不法所有意圖），而由甲○○將其國民
    行）蘆洲分行00000000000000號帳戶存摺封面影本交付乙○○，
    再由乙○○於九十年十二月十七日前某日在不詳地點，另以不實之存摺紀錄內頁
    影本，分別充作甲○○上開蘆洲分行00000000000000號帳戶存摺
    內頁、及乙○○台北國際商業銀行（下稱台北國際商銀）南蘆洲分行00000
    00000000號帳戶存摺內頁，變造成甲○○上開華信銀行蘆洲分行存摺內
    頁及乙○○前述台北國際商銀南蘆洲分行存摺內頁存款記錄之私文書。由乙○○
    於九十年十二月十七日將二人之國民
    款紀錄內頁之存摺影本交予不知情之中央保險代理人有限公司（下稱中央保險代
    理人公司）業務人員己○○（現已離職）而行使之，經中央保險代理人公司內不
    知情承辦人代為填載玉山銀行信保小額信貸申請書後，由不知情之公司經理丙○○將上述二人國民
    ，連同小額信貸申請書提出交付玉山銀行，申請信用貸款，足生損害於華信銀行
    、台北國際商銀帳務管理及玉山銀行放貸審核之正確性。嗣因玉山銀行承辦人員
    戊○○分別向華信銀行、台北國際商銀徵信，得知前開存摺內頁所示存提紀錄內
    容不實，發現該存摺內頁係經變造抽換，未予核貸，始循線查知上情。
三、案經被害人丁○○訴由台北縣政府警察局蘆洲分局及被害人玉山銀行訴由台北市
    政府警察局中正第一分局報請臺灣臺北地方法院檢察署檢察官偵查起訴。
    理  由
一、（一）犯罪事實一部分：
    訊據被告乙○○固坦承填製附表一所示文書申辦前開電話之事實，惟矢口否認有
    未經授權，假冒丁○○名義偽造附表一所示文書，擅自申請電話供己使用之犯行
    ，辯稱：其係經丁○○授權而填寫附表一所示文書，申辦前開電話使用云云。惟
    查，右揭事實，業據證人丁○○到庭指述：其因請託被告乙○○辦理分期購買機
    車事宜，始將
    上述電話及製作附表一所示文書等情甚詳（本院九十二年二月十二日訊問筆錄參
    照），且有附表一所示之文書影本附卷可證（分別附於九十一年度偵字第七四二
    ０號偵查卷第十五、十六、五十三頁）。而被告申辦上述電話使用後確分別積欠
    四千六百八十一元之行動電話通信費、及七千四百零一元之市內電話通信費等情
    ，亦有中華電信股份有限公司台灣北區電信分公司台北南區營運處以九十二年一
    月十五日北南營字第九二Ｃ０七００一四三號函檢送本院之第00000000
    00號行動電話及00000000號市內電話積欠電信費明細表在卷可按；足
    見被告申辦上開電話後確因撥打上述電話而享有相當於四千六百八十一元之行動
    電話通信費用及相當於七千四百零一元市內電話通信費用之免費通話利益。參以
    ：(1)被告乙○○於警訊時供稱：該行動電話0000000000號是我未經過
    他（丁○○）的同意而申請的，... （問：丁○○稱，他於九十年一月間在他工
    作地將
    機車，有無此事？）有的等語明確（九十一年度偵字第七四二０號偵查卷第六頁
    、第七頁背面參照）；於偵查中亦自承：0000000000號、00000
    000號電話是我申請，也由我使用等語甚詳（同偵查卷第四十六頁參照）；經
    核與丁○○歷來指述各節相符。足見被告乙○○明知丁○○交付其
    之目的在於代購機車。被告事後空言否認，翻異前詞，辯稱：曾經丁○○同意云
    云，顯非可採。(2)附表一所示文書均被告乙○○於九十一年一月十二日同時製作
    提出申請；且附表一編號一、三所示申請書帳單地址欄內所載之郵政信箱為被告
    乙○○個人所使用之信箱等事實，為被告乙○○所不爭（本院九十二年一月二十
    七日訊問筆錄第四頁參照），且有該等文書可參。更足見上述電話均係被告乙○○擅以丁○○名義同時提出申請，供為一己私用，方由自己收受電信帳單，而不
    欲為人知。被告乙○○空言辯稱：市內電話係大家一起使用，告訴人也有使用云
    云，顯與現存卷證資料不符。
   （二）犯罪事實二部分：
    訊據被告乙○○、甲○○均矢口否認有變造存摺內頁持以申請貸款之犯行，被告
    乙○○辯稱：其將存摺影本連同
    行承辦人收到的存摺內頁遭更換云云；被告甲○○則辯稱：其將存摺交付乙○○
    ，不知為何存摺內頁存提紀錄遭抽換變造云云。惟查：右揭事實，業據證人即玉
    山銀行承辦人蕭彥宏到庭結證受理本件貸款申請、發現存摺內頁變造不實之經過
    ，及事後處理情形等情明確（本院九十二年三月十七日訊問筆錄參照），並據證
    人即中央保險代理人公司人員己○○、丙○○到庭結證相關貸款資料均被告乙○○所交付而全數轉交玉山銀行提出申請等情屬實（本院九十二年二月二十日、五
    月九日、五月二十六日訊問筆錄、本院九十二年六月二十六日審判筆錄參照），
    並有玉山銀行信保小額信貸申請書、被告二人戶口名簿影本、經變造存提紀錄內
    頁之上述存摺影本二份在卷可按；足見該變造內頁之存摺影本確係被告乙○○提
    出無誤。參以：(1)被告乙○○就其存摺內頁影本遭變造一事，先於警訊時供稱：
    我只將存摺封面影印給銀行，並沒有將所有存摺內容印給銀行等語（九十一年度
    偵字第一０二０四號偵查卷第十頁背面參照）；嗣於本院聽聞證人己○○之證詞
    後改稱：將存摺「封面及內頁」影印後交予己○○云云（本院九十二年二月二十
    日訊問筆錄第七頁、九十二年三月十七日訊問筆錄第十頁參照）；嗣復改稱：將
    存摺交由己○○至便利商店影印云云（本院九十二年五月五日訊問筆錄第一頁）
    ，其前後所辯顯然不符，無足採信。(2)被告甲○○先於本院供稱：其將
    本、戶口名簿影本、存摺封面影本交付乙○○申請貸款等語（本院九十二年一月
    二十七日訊問筆錄第三頁參照），並自承：事後因為玉山銀行通知，始將存摺交
    給乙○○，其本人亦有到玉山銀行核對等情（本院九十二年二月二十日訊問筆錄
    第八頁參照）；然嗣改稱：其除將存摺封面影本交付乙○○外，並有將存摺正本
    交給乙○○等詞（本院九十二年五月五日訊問筆錄第四頁參照）；其先後所述顯
    然不符，有隱匿真相之疑。且被告甲○○明知自己並非台龍公司員工，仍積極提
    出填寫申貸申請書所需各項資料，提出貸款申請；並自承：實際上其華信銀行存
    摺沒有什麼往來等詞（本院九十二年二月二十日訊問筆錄第八頁參照），更足見
    被告甲○○明知與華信銀行前無密切往來紀錄，果依該銀行往來情形尚難作為銀
    行核貸之依據，竟仍依被告乙○○之邀，提出存摺封面影本予乙○○，委其代為
    提出貸款申請，其就被告乙○○欲以該存摺變造內頁作為申貸依據一事，自難委
    為完全不知。(3)況本件證人己○○、戊○○、丙○○與被告二人素無恩怨，此二
    件貸款申請案係被告二人主動提出，衡情證人實無故意誣陷被告二人之必要。況
    證人己○○、丙○○均陳明：己○○過去接辦貸款申請案件，未遇有變造存提款
    紀錄之情形，更足見被告乙○○空言辯稱：已提出真實資料，不知為何資料遭抽
    換云云，顯係事後卸責，而影射承辦人變造之詞，不足採信。
    綜上所述，本件事證已明，被告二人均堪認定。
二、(1)被告乙○○所為事實欄一之行為，核係犯刑法第二百十六條、第二百十條之行
    使偽造私文書罪、及同法第三百三十九條第一項詐欺取財（ＳＩＭ卡部分）及第
    二項之詐欺得利罪。其盜蓋印章、偽造署名之作為，係偽造私文書之部分行為；
    其偽造私文書後進而持以行使，該偽造之低度行為為行使之高度行為所吸收，均
    不另論罪。公訴人雖漏未就犯罪事實一之犯行論述詐欺得利罪，惟該事實業經檢
    察官於起訴書事實欄論及，本院自應審判，附此說明。又被告乙○○同時行使附
    表一所示之私文書，侵害之法益同一，為單純一罪。被告乙○○先後多次免費撥
    打電話詐欺得利犯行之時間緊接，犯意概括，所犯構成要件相同，依連續犯之規
    定論以一罪，並依法加重其刑。被告乙○○所犯行使偽造私文書罪及詐欺取財罪
    、連續詐欺得利罪間有方法目的之牽連關係，依法從一重之行使偽造私文書罪論
    處。(2)被告乙○○、甲○○就犯罪事實二之行為，均係犯刑法第二百十六條、第
    二百十條之行使變造私文書罪（存摺封面之名義人並未更異，非偽造）。其等變
    造存摺內頁存提款紀錄後，持以行使，該變造之低度行為為行使之高度行為吸收
    ，不另論罪；且被告二人推由被告乙○○出面同時行使二本不同名義人所有變造
    存摺之行為為想像競合犯，從一罪處斷。公訴人認被告二人將存摺內頁之存提款
    紀錄更異，係偽造存摺，容有誤會，附此說明。被告二人就此部分犯罪有犯意聯
    絡及行為分擔，為共同正犯。公訴意旨雖以：被告二人以不實之存摺內頁向銀行
    申貸，涉犯詐欺取財未遂罪嫌；然被告二人均係以真實姓名及
    手續，日後若果未依約償還，銀行可逕向被告本人二人追償，被告二人因此負有
    清償全部借款、利息之義務，是其二人單純具名借款之行為並無因此致銀行追索
    無門，而有任何不法利得可言；且被告二人均供稱：為了籌措合資經營洗衣店之
    資金，始為本件犯行等情甚詳，是依現存卷證資料，自難認被告二人向銀行申貸
    時，自始即有不欲還款之不法所有意圖，而有詐欺之犯意；是依公訴人提出之證
    據及本院調查之結果，尚難認被告二人就犯罪事實二所示之犯行自始有詐欺之不
    法意圖，爰就被訴詐欺未遂部分，不另為無罪之諭知，附此說明。(3)被告乙○○
    所為事實欄一、二所示兩件犯罪之犯意個別，行為互殊，且時間間隔有十二個月
    之久，應予分論併罰。爰分別審酌被告二人之犯罪手段、所生危害、行為主導性
    之高低、行為次數及犯罪後否認犯行之態度等一切情狀，各量處如主文所示之刑
    ，並諭知易科罰金之折算標準。被告乙○○所犯二罪並定其應執行之刑，且諭知
    易科罰金之折算標準。附表一編號二、三所示之偽造「丁○○」署名，均依刑法
    第二百十九條規定宣告沒收。而被告二人就犯罪事實二所示犯罪提出之變造存摺
    影本，業已提出交付玉山銀行申請貸款，已非該二變造文書之所有人，不予宣告
    沒收，附此說明。
三、移送併辦（台灣板橋地方法院檢察署九十一年度偵字第二三二二六號）意旨略以
    ：被告甲○○於九十一年十二月三日被查獲冒名偽造申請書向郵局申請開戶，涉
    嫌偽造文書，爰函送本院併辦。經查：併辦意旨所指被告甲○○涉嫌偽造文書之
    時間為九十一年十二月三日，有中華郵政股份有限公司三重郵局九十二年一月十
    四日函送本院之開戶申請資料可參，是併辦意旨所述之犯罪與被告甲○○本件起
    訴論罪之事實間隔已有近一年之久，難認係時間緊接之連續犯，故本院無從就此
    無裁判上一罪關係之犯罪一併審判，應退回由原檢察官處理，附此說明。
據上論斷，應依刑事訴訟法第二百九十九條第一項前段、刑法第二十八條、五十六條
、第二百十六條、第二百十條、第三百三十九條第一項、第二項、第五十五條、第四
十一條第一項、第五十一條第五款、第二百十九條、罰金罰鍰提高標準條例第一條前
段、第二條，判決如主文。
本案經檢察官蔡立文到庭執行職務
中      華      民      國    九十二    年      七      月    二十一    日
                                      臺灣臺北地方法院刑事第八庭
                                          法  官  朱瑞娟
右正本證明與原本無異。
如不服本判決，因於判決送達後十日內向本院提出上訴狀（應抄附繕本）。告訴人或
被害人如對於本判決不服者，應具備理由請求檢察官上訴，其上訴期間之計算係以檢
察官收受判決正本之日期為準。
                                          書記官  梁淑時
中      華      民      國    九十二    年      七      月    二十四    日
附錄本案論罪科刑法條
刑法第二百十六條
行使第二百十條至第二百十五條之文書者，依偽造、變造文書或登載不實事項或使登
載不實事項之規定處斷。
刑法第二百十條
偽造、變造私文書，足以生損害於公眾或他人者，處五年以下有期徒刑。
中華民國刑法第三百三十九條
 (普通詐欺罪)
意圖為自己或第三人不法之所有，以詐術使人將本人或第三人之物交付者
，處五年以下有期徒刑、拘役或科或併科一千元以下罰金。
以前項方法得財產上不法之利益或使第三人得之者，亦同。
前二項之未遂犯罰之。
附表一
編號    偽造文書名稱                               偽造印文、署押
一、中華電信股份有限公司台北南區營運處            盜蓋「丁○○」印文壹枚
    行動電話業務申請書                           （新客戶簽章欄內）
    （門號0000000000號）
二、同意書                                        偽造「丁○○」署名壹枚
    （參加中華電信行動電話促銷活動同意書）        （立同意書人欄內）
三、市內電話業務申請書                            偽造「丁○○」署名壹枚
    （電話號碼（○二）00000000號）        盜蓋「丁○○」印文壹枚
                                                  （新用戶簽章欄內）


司法院資訊處製作；財團法人民間司法改革基金會備份。
